臺灣臺南地方法院刑事判決　　　　　　　 94年度易字第182號
　　公　訴　人　臺灣臺南地方法院檢察署檢察官
　　被　　　告　丙○○
　　選任辯護人　劉啟輝律師
上列被告因竊盜案件，經檢察官提起公訴（93年度營偵字第1440
號），本院判決如下：
    主  文
丙○○竊盜，處有期徒刑伍月，如易科罰金，以佰元折算壹日
。
    事  實
一、丙○○於民國（下同）九十三年十一月九日上午十時三十分
    許，前往臺南縣後壁鄉後壁村九十號旁，戊○○所經營之「
    春媚小吃攤」，適乙○○與其友人甲○○、劉明宗等人同桌
    飲酒共食，甲○○即招呼丙○○與其等同坐。乙○○嗣於同
    日上午十一時許，將酒菜錢給付戊○○後，因欲至小吃攤內
    洗手間如廁時，不勝酒力跌倒，導致其左前額撞傷，而昏倒
    在地。甲○○見狀，遂以行動電話聯絡救護車前來救援。詎
    丙○○因見乙○○前於給付酒菜錢時，自口袋掏出整疊鈔票
    ，現又因酒醉且頭部撞傷而不省人事，竟基於為自己不法之
    所有之意圖，趁機移前蹲在乙○○旁，佯以左手拿衛生紙擦
    拭乙○○之傷口，另以右手伸入乙○○長褲口袋內拿取款項
    之方式，竊取乙○○所有之現金約新臺幣（下同）一萬八千
    元，得手後，隨即將上開現金藏放於自己內褲中。俟乙○○
    抵達醫院經救護後，發覺褲袋內現金竟不翼而飛，返回探詢
    戊○○、甲○○等人，始得悉前情。
二、案經臺南縣警察局白河分局報請臺灣臺南地方法院檢察署檢
    察官偵查起訴。
    理  由
一、訊據被告丙○○於本院審理時矢口否認有何上開竊盜犯行，
    辯稱：伊係冤枉的，伊沒偷錢云云。被告之辯護人則為被告
    辯護稱：被害人乙○○根本不清楚自己的錢係在何時、何地
    失竊？證人戊○○、甲○○在警詢時及偵查中之證述有矛盾
    之處，且兩人亦為涉案嫌疑人，其等證詞不可採。又本件檢
    察官可以依職權為不起訴處分，被告只要將一萬八千元還給
    被害人就應該不會被起訴，但被告一再供稱沒有拿錢，還願
    意花四萬元請律師辯護，因此可認被告應該沒有拿錢。被告
    與被害人並無同桌，況以被告之行動能力，偷錢很難不讓人
    發覺，被告事後並無離開現場，警察到現場後，也無人向警
    方告發被告偷竊之事。而乙○○到醫院付錢時，才發現口袋
    現金被拿走，期間救護車人員、醫護人員都曾接觸過，故難
    認定何人竊走被害人之現金等語。
二、經查：
    （一）被害人乙○○失竊現金約一萬八千元之事實，業據證
          人（即被害人）乙○○迭於偵查中結證綦詳（見偵查
          卷第二十至二十二頁）。證人乙○○於本院審理時並
          結證稱：伊因受傷被救護車送到營新醫院要繳醫藥費
          時，才發現錢不見了，伊發現錢不見，就騎著機車到
          戊○○店裡（即「春媚小吃攤」）問戊○○及甲○○
          。戊○○叫伊去被告丙○○家問丙○○就知道。證人
          甲○○也叫伊去找丙○○詢問。伊到被告丙○○家，
          找不到人，又回去找甲○○、戊○○，甲○○、賴玉
          春才告知丙○○從伊口袋把錢拿走，還有部分百元鈔
          掉在地上，丙○○又撿走之事等語（見本院卷九十四
          年四月二十七日審判筆錄）。再依證人戊○○於偵查
          中結證稱：九十三年十一月九日晚上，被害人乙○○
          有到伊所經營之小吃攤詢問是否有看到錢？並說當時
          身上有約一萬八千多元，係要繳保險費用的，伊才告
          訴被害人有看見被告丙○○拿錢之事情等語（見偵查
          卷第八、九頁），而證人甲○○於偵查中及本院審理
          時亦迭次結證稱：隔日（即九十三年十一月十日）被
          害人乙○○說有一萬八千元不見了，不知道被誰拿走
          ？伊才說看到被告丙○○從被害人口袋中拿走，被害
          人乙○○就去找被告，但被害人說被告家門都關著，
          伊也有打電話要被告還被害人錢，被告只說沒拿錢，
          故被害人說要去報案；隔日（九十三年十一月十日）
          被害人乙○○找伊，乙○○本來誤會係另一人偷錢，
          但伊告訴乙○○，伊和戊○○都有看到被告丙○○把
          乙○○的錢拿走。被害人乙○○第一次問伊時，伊本
          來不想說，所以沒有直接說錢係被告丙○○拿去的等
          語（見偵查卷第十頁、本院卷九十四年四月二十七日
          審判筆錄）無誤。本院徵之被害人乙○○、證人賴玉
          春、甲○○等人，均與被告無細故仇怨，此據被告張
          春金與證人甲○○均敘明無誤（見本院卷九十四年四
          月二十七日及同年八月三十一日審判筆錄），應無故
          意以被害人乙○○失竊現金乙事誣陷被告之理，又被
          害人乙○○於九十三年十一月九日當日及翌日，都有
          尋找其所失竊現金之情事，業如前述，被害人乙○○
          嗣並報警處理，此亦有九十三年十一月十一日警詢筆
          錄一份可佐，是若非被害人乙○○確有失竊前開一萬
          八千元現金之情形，焉有可能急切地四處尋找所失金
          錢，或甘冒犯罪而故意誣告他人之理？故本院認為被
          害人乙○○所指訴其於九十三年十一月九日失竊現金
          約一萬八千元之事實，應可認定。
    （二）又證人（即被害人）乙○○於本院審理時復具結證稱
          ：伊點完菜至付錢予戊○○時，被告丙○○有在場，
          同桌共坐之人有伊、甲○○、戊○○之父親（即劉明
          宗）、廖清祿、丙○○。被告丙○○有看到伊付錢等
          語無誤，核與證人劉明宗於本院審理時所結證稱：伊
          於九十三年十一月九日，與被害人乙○○同桌，當時
          同桌之人，尚有被告丙○○及甲○○等人，戊○○在
          那裡賣麵，所以並未同坐，被害人乙○○付帳時，伊
          有看見乙○○拿錢出來，被告丙○○也有看到被害人
          乙○○拿錢出來，乙○○付帳後，伊就離開等語情節
          相符（以上均見本院卷九十四年四月二十七日審判筆
          錄）。依此，已可認定被告丙○○於九十三年十一月
          九日，在前開「春媚小吃攤」時，確有與被害人吳森
          川、證人甲○○、劉明宗等人同桌共坐，且因看見被
          害人乙○○給付酒菜錢，而知悉被害人攜有金錢之情
          形明確。至於被告於本院審理時雖一再否認稱：伊未
          與被害人等人同桌云云，因顯與證人乙○○、劉明宗
          前揭證詞相悖，應屬臨訟飾卸之詞，不足採信。
    （三）另證人（即「春媚小吃攤」老闆娘）戊○○並於偵查
          中結證稱：伊（於九十三年十一月九日）有看到被告
          丙○○左手拿衛生紙，擦拭被害人乙○○之傷口，右
          手伸入被害人口袋把一疊錢拿走，一千元、五百元、
          一百元鈔都有，被告丙○○將之塞到自己內褲裡面等
          語（見偵查卷第八、九頁）。證人戊○○嗣於本院審
          理時復結證稱：當天（九十三年十一月九日）被害人
          乙○○及甲○○、廖清祿都有來伊店裡，被告丙○○
          是後來才過來的。被害人乙○○點菜，伊上完菜後，
          被害人乙○○就付錢，付錢時，同桌的人有伊父親（
          即劉明宗）、廖清祿、甲○○、乙○○及被告丙○○
          共五人。被害人付錢時，被告確實在現場，因被害人
          乙○○付帳時，把整鈔票疊都拿出來算酒菜錢給伊，
          所以大家都有看到。後來，被告丙○○拿被害人錢時
          ，有一、二百元鈔票掉在地上，被告丙○○把錢塞到
          內褲後，還很用力推被害人乙○○一把，伊才對被告
          說：阿姐，不要拿人家的錢等語，之後被告丙○○從
          廁所出來不久後，就離開了等語（見本院卷九十四年
          四月二十七日審判筆錄）。則由證人戊○○前開證述
          情節以觀，非但可以佐證前揭證人乙○○、劉明宗所
          陳：被告丙○○於九十三年十一月九日，在其所經營
          之「春媚小吃攤」，有與被害人乙○○同桌及明知被
          害人攜有前開款項等事實，且益徵被告確有趁著被害
          人乙○○因酒醉跌倒受傷，而佯以拿衛生紙擦拭被害
          人傷口之方式靠近被害人，並自被害人長褲口袋內竊
          取現金等情甚明。
    （四）又證人甲○○於偵查中亦結證稱：被害人乙○○因為
          酒醉，要去店內廁所途中，被樓梯絆倒，頭撞倒地上
          流血，被告丙○○靠過去，拿衛生紙擦拭被害人的頭
          。之前被害人點菜後有先付錢給戊○○，伊當時看到
          被害人有拿一疊錢出來，有一千元、五百元及一百元
          鈔。被告當時以左手擦拭告訴人之頭部，右手伸入被
          害人乙○○口袋把整疊錢拿出來，把錢塞進內褲，伊
          有聽到戊○○對被告說：「阿姐，不要拿人家錢」等
          語，但被告都沒有說話，還把被害人的頭推開，之後
          就去廁所等語（見偵查卷第九、十頁）；核與其於本
          院審理時亦結證稱：伊於九十三年十一月九日上午，
          與被害人乙○○、劉明宗、廖清祿到上開「春媚小吃
          攤」。伊與被害人乙○○是一起去，被告丙○○抵達
          時，已經上菜了。被告丙○○與證人戊○○係乾姊妹
          關係，伊與丙○○也無仇隙，且很要好。伊有看到被
          害人乙○○付帳給老闆戊○○，被害人乙○○付帳時
          ，被告丙○○已到現場，並與伊等人同桌。伊有看到
          被害人乙○○跌倒倒地後，被告丙○○從桌上拿起衛
          生紙，以左手擦拭被害人額頭的血，右手伸進被害人
          口袋拿錢，伊沒有特別記被告係在乙○○之左或右側
          ，但伊有看到被告將（竊取的）錢塞進自己內褲裡面
          。被告丙○○可以走，但蹲的很低，伊有看到被告蹲
          下來幫被害人乙○○擦拭傷口，不是坐輪椅。被告張
          春金拿到錢時，就往廁所去。伊聽到戊○○有當場對
          被告丙○○講：「阿姐，不要拿人家錢」等語，但伊
          並沒有阻止被告拿錢。又伊與被害人、被告都係伊朋
          友，所以伊曾私下打電話請丙○○把錢還回去，但張
          春金說沒有拿乙○○的錢等語（見本院卷九十四年四
          月二十七日審判筆錄）一致。是依證人甲○○前開證
          述之情節，堪認被告丙○○於九十三年十一月九日，
          前往上開「春媚小吃攤」時，確有與被害人乙○○同
          桌，且利用被害人因酒醉跌倒受傷昏迷之際，以為之
          擦拭傷口方式靠近被害人，並趁機竊取被害人財物（
          即被害人所失竊之一萬八千元）之事實甚明。
    （五）至於證人戊○○、甲○○等人於本院審理行交互詰問
          時所為之證詞，雖就被告、被害人之座位、被告倒地
          之方向、被告何時離開等節或有齟齬，或表示已記憶
          不清楚，然按證據由法院自由判斷，故證人之證言縱
          令先後未盡相符，但法院本於審理所得之心證，就其
          證言一部分認為確實可信予以採取，原非法所不許（
          最高法院四十六年臺上字第一一五五號判例意旨參照
          ）。再者，證人之記憶，本會因為證人個人之特質（
          記憶力及描述事務之能力）及時、地相隔久遠等多項
          因素，而逐漸產生印象模糊之現象，故無法強求每位
          證人對於發生事件之細節，均能作出鉅細靡遺之證述
          ，法院僅得由各證人證述之重要情狀，憑以認定真實
          與否。查：本件證人戊○○、甲○○等人於本院審理
          時所為之證述，既已就被告丙○○得悉被害人攜有金
          錢及趁被害人不省人事之際，竊取被害人口袋內金錢
          等重要情節，均為詳確且一致之陳稱，縱對於部分細
          節事實，無法為完全相同之陳述，亦不能僅憑此逕認
          證人等證詞為虛偽。本院揆諸前揭說明，認為證人賴
          玉春、甲○○於偵查中及審理時所證述被告竊取被害
          人財物等詞，均可採信，附此說明。
    （六）本院並於九十四年七月二十二日，至位於臺南縣後壁
          鄉後壁村九十號旁「春媚小吃攤」現場勘驗情形為：
          現場為店面，店面（有小吃攤料理臺及洗手間）與外
          面（人行道上）放置之桌椅，有高度落差（經測量為
          二十七公分），有木製階梯（一階，距地經測量為十
          六公分）供人上下使用，此有本院同日勘驗筆錄暨所
          附現場照片共十張為憑，而被害人乙○○受傷後倒臥
          之處，乃在店面樓梯前之外面（人行道）上之部分，
          此被告及證人戊○○於本院勘驗時陳述相同（惟被害
          人倒臥之正確位置，被告之供述則與證人戊○○證述
          有差異，見本院卷同日勘驗筆錄），故被告於無需上
          下階梯之情況下，即可接近被害人乙情，可得認定。
          又被告丙○○於同日亦自承稱：伊大部分都坐輪椅，
          若未坐輪椅，就半蹲著走等語。而經本院勘驗被告張
          春金行走方式結果為：被告以蹲姿蹲於地面，並以雙
          手握住腳掌上方（即腳髁部分）緩步向前移動乙情，
          亦有同日勘驗筆錄存卷為證。準此，就本院勘驗現場
          及被告行走情形以觀，參以陽明醫院於九十四年五月
          三十一日陽字第九四○五三一之三號函覆稱：丙○○
          依當時（九十三年七月六日、同月十三日）診療，理
          應可以短暫之站立或蹲，也可以撐柺杖自行行走或爬
          樓梯等語，認為被告丙○○腳部雖有小兒麻痺，導致
          下肢萎縮，而不若常人行走之便利、迅捷，但是仍有
          不依賴柺杖、輪椅等人工機具，僅以蹲姿亦有自行平
          行移動及短暫停留某處之能力，故證人戊○○、王火
          木等前開所證述：被告丙○○以蹲姿移動接近被害人
          乙○○，而竊取被害人口袋內之現金乙情，並非與常
          情有悖，當可採信。至於白河建銘診所於九十四年五
          月二十三日僅函覆稱：依被告丙○○之病況，任何藥
          物均無法使之站立，且隨年齡越趨嚴重等語，因被告
          本無法如常人般直立站立，業經本院勘驗無誤如前，
          故其函覆內容，尚非與被告得以蹲姿蹲於地面及移動
          之狀況相違背；另被告得否於竊盜後，再以前述蹲姿
          移動上下樓梯前往廁所乙節，因非與被告有否竊盜被
          害人現金之構成要件事實無涉，本院則不再贅述，同
          併此說明。
    （七）此外，復有現場照片四張、臺南縣白河分局報告暨同
          縣後壁消防分隊救護紀錄表一份附卷足稽。綜上所述
          ，本案事證已臻明確。被告丙○○前揭竊盜犯行，堪
          以認定，應依法論科。
三、核被告丙○○所為，係犯刑法第三百二十條第一項之竊盜罪
    。爰審酌被告丙○○並無前科，素行尚佳，其犯罪之目的、
    動機乃因貪圖不法利益，其生活狀況、智識程度，又其患有
    小兒麻痺症，謀生雖不若平常人容易，然其不思以正途營生
    ，卻趁人之危，竊取被害人之財物，導致被害人受有財產上
    之損害，雖因被告所竊取之款項約為一萬八千元，犯罪所生
    之危害非鉅大無法彌補，惟被告一再飾詞狡辯，不知悔悟，
    其犯罪後之態度不佳等一切情狀，量處如主文所示之刑，併
    諭知如易科罰金之折算標準，以示懲戒。又蒞庭檢察官雖於
    本院審理中，以被告浪費司法資源甚鉅，而具體求刑有期徒
    刑八月，然本院衡酌前情，仍認以上開量刑為適當，附此敘
    明。
據上論斷，應依刑事訴訟法第二百九十九條第一項前段，刑法第
三百二十條第一項、第四十一條第一項前段，罰金罰鍰提高標準
條例第一條前段、第二條，判決如主文。
本案經檢察官丁○○到庭執行職務。
中　　華　　民　　國　　94　　年　　9 　　月　　14　　日
　　　　　　    　　　刑事第六庭 審判長法官  張瑛宗
　                                     法官  陳映佐
                                       法官  徐千惠
以上正本證明與原本無異。
如不服本判決，應於判決送達後10日內，向本院提出上訴狀。
　　　　　　　　　　　　　　　　 書  記  官　韓雪青
中　　華　　民　　國　　94　　年　　9 　　月　　15　　日
附錄法條：
中華民國刑法第320條
(普通竊盜罪、竊佔罪)
意圖為自己或第三人不法之所有，而竊取他人之動產者，為竊盜
 罪，處5年以下有期徒刑、拘役或500元以下罰金。
意圖為自己或第三人不法之利益，而竊佔他人之不動產者，依前
項之規定處斷。
前二項之未遂犯罰之。
